【裁判字號】    97,易,157
【裁判日期】    970519
【裁判案由】    詐欺
【裁判全文】
臺灣花蓮地方法院刑事判決               97年度易字第157號
公  訴  人  臺灣花蓮地方法院檢察署檢察官
被      告  甲○○
                      樓
上列被告因詐欺案件，經檢察官提起公訴（97年度偵字第377號
），及移送併辦（臺灣板橋地方法院檢察署97年度偵字第5938號
），本院判決如下：
   主  文
甲○○幫助意圖為自己不法之所有，以詐術使人將本人之物交付
，處有期徒刑參月，如易科罰金，以新臺幣壹仟元折算壹日。
    事  實
一、甲○○預見提供金融機構帳戶之存摺、提款卡、密碼予他人
    使用，足以幫助他人提領獲取詐欺犯罪所得之金錢，竟不違
    背其本意，仍基於幫助詐欺之不確定故意，於民國96年9 月
    底之某日，在台北市西門町一帶，將其所開立之第一商業銀
    行板橋分行（帳號：00000000000 ，下簡稱第一銀行）帳戶
    之存摺、提款卡及密碼等物，交付予其前男友「陳國龍」，
    再由「陳國龍」交付予不詳之詐欺集團使用，其後該詐欺集
    團成員於同96年9 月間，在奇摩拍賣網站上虛偽張貼標售玩
    具之拍賣訊息，以及佯以網路購物付款需以ATM 查詢餘額、
    網路購物取消訂單退還款項等不實事項，先後指示乙○○、
    丙○○及吳軍典等人匯入款項或操作ATM 進行轉帳、提款及
    匯款，致使乙○○等3人均陷於錯誤，乃先後於96年9月30日
    ，分別將新臺幣（下同）20838 元、29987元及90000元，至
    花蓮縣吉安鄉太昌郵局、桃園市○○鎮○○路郵局及高雄縣
    阿蓮鄉阿蓮郵局，匯入甲○○所開設之前開第一銀行帳戶內
    ，嗣因乙○○等3 人發覺被騙，經報警處理，始循線查悉上
    情。
二、案經花蓮縣警察局吉安分局報告臺灣花蓮地方法院檢察署偵
    查起訴及移送併辦。
    理  由
一、上開犯罪事實，業據被告甲○○於本院審理中坦承不諱，且
    乙○○、丙○○及吳軍典先後遭不詳詐騙集團成員詐騙後陷
    於錯誤，而分別將款項匯入被告本身所有之第一銀行帳戶內
    一情，除業經被害人乙○○、丙○○於警詢中指述明確外，
    並有被告所有第一銀行板橋分行帳戶之開戶人基本資料及交
    易往來明細、網路拍賣廣告擷取畫面、被害人乙○○所有之
    郵局存摺內頁影本及臺北市政府警察局文山第1 分局刑事案
    件移送書等附卷可資佐證，足認被告自白與事實相符，是以
    本件事證明確，被告犯行堪以認定，應依法論科。
二、按刑法上之幫助犯，係對於犯罪與正犯有共同之認識，而以
    幫助之意思，對於正犯資以助力，而未參與實施犯罪之行為
    者而言（最高法院75年度台上字第1509號、88年度台上字第
    1270號判決參照）。是以，如未參與實施犯罪構成要件之行
    為，而係出於幫助之意思提供助力，即屬幫助犯，而非共同
    正犯。本件被告基於幫助之不確定犯意，提供其所有第一銀
    行帳戶等相關資料予不詳之詐騙集團對被害人乙○○等人進
    行詐騙行為，致使被害人陷於錯誤，因而匯款至被告所提供
    之上開第一銀行帳戶內，是被告所為係參與詐欺罪構成要件
    以外之行為，且在無證據證明被告係以正犯而非以幫助犯之
    犯意參與犯罪之情形下，應認其所為係幫助犯而非正犯行為
    。是核被告所為，係犯刑法第30條第1 項前段、第339條第1
    項之幫助詐欺取財罪。其幫助他人遂行詐欺取財之犯行，為
    幫助犯，應依刑法第30條第2 項規定，按正犯之刑減輕其刑
    。公訴人雖未就被告交付上開第一銀行帳戶相關資料予不詳
    之詐欺集團使用，並由該詐欺集團成員向被害人吳軍典詐取
    90000 元之部分提起公訴，然檢察官就犯罪事實之一部起訴
    者，其效力及於全部，本件被告所為幫助詐欺之犯行，與起
    訴書所指其他幫助詐欺之犯行，係屬同一事實，為起訴效力
    所及，是本院自應就屬於實質上一罪之該犯行一併加以審理
    判決。
三、爰審酌被告甲○○前亦有幫助詐欺之前科紀錄，素行不佳，
    且其提供上開帳戶予詐欺集團使用，實際上助長詐騙財產犯
    罪之風氣，並造成許多無辜民眾受騙而受有金錢損失，應為
    當今社會詐財事件發生根源之一，不僅擾亂金融交易往來秩
    序，且亦因被告提供人頭帳戶予他人使用，致使執法人員難
    以追查該詐騙集團之真實身分，復參酌其智識程度、被害人
    所受損害之金額，以及嗣於本院審理時坦承犯行，犯後態度
    尚稱良好等一切情狀，量處如主文所示之刑，並諭知易科罰
    金之折算標準，以資懲儆。至被告所有上開第一銀行帳戶存
    摺連同提款卡等物，雖為被告所有供本件幫助詐欺罪所用之
    物，惟均未扣案，為免將來執行困難，爰不予宣告沒收，附
    此敘明。
四、末按「除被告所犯為死刑、無期徒刑、最輕本刑為3 年以上
    有期徒刑之罪或高等法院管轄第1審案件者外，於前條第1項
    程序進行中，被告先就被訴事實為有罪之陳述時，審判長得
    告知被告簡式審判程序之旨，並聽取當事人、代理人、辯護
    人及輔佐人之意見後，裁定進行簡式審判程序。」刑事訴訟
    法第273條之1 第1項定有明文。查本件被告所犯上開刑法第
    30條第1 項、第339條第1項之幫助詐欺取財罪，其法定刑並
    非最輕本刑為3年以上有期徒刑之罪，且被告於本院97年5月
    5 日準備程序進行中，復就被訴之事實為有罪之陳述，經告
    知被告簡式審判程序之旨，被告及公訴人對於本件改依簡式
    審判程序審理亦均表示同意，是本院即依前揭刑事訴訟法規
    定，裁定本件進行簡式審判程序，附此敘明。
據上論斷，應依刑事訴訟法第273條之1 第1項、第299條第1項前
段，刑法第30條第1 項前段、第2項、第339條第1項、第41條第1
項前段，刑法施行法第1條之1，判決如主文。
本案經檢察官許梨雯到庭執行職務。
中    華    民    國    97    年    5     月    19    日
                  刑事第三庭    法  官  楊仲農
上列正本證明與原本無異。
如對本判決不服，應於送達後10日內，向本院提出上訴狀（上訴
狀應記載具體上訴理由並應抄附繕本）告訴人或被害人如對於本
判決不服者，應具備理由請求檢察官上訴，其上訴期間之計算係
以檢察官收受判決正本之日期為準。
中    華    民    國    97    年    5     月    20    日
                                書記官
附錄本判決論罪之法律條文：
中華民國刑法第339條：
意圖為自己或第三人不法之所有，以詐術使人將本人或第三人之
物交付者，處5年以下有期徒刑、拘役或科或併科1千元以下罰金
。
以前項方法得財產上不法之利益或使第三人得之者，亦同。
前二項之未遂犯罰之。


司法院資訊處製作；財團法人民間司法改革基金會備份。
